臺灣臺中地方法院民事判決　　　　　　99年度訴字第943號
原　　　告　簡麗滿
訴訟代理人　林雅儒律師
被　　　告　王盛鵬
訴訟代理人　熊賢祺律師
複代理人　　王慧凱律師
　　　　　　胡家芬
上列當事人間請求減少價金等事件，本院於民國100年1月11日言
詞辯論終結，判決如下：
    主  文
被告應給付原告新台幣陸拾萬元，及自民國九十九年五月一日起
至清償日止，按年息百分之五計算之利息。
原告其餘之訴駁回。
訴訟費用由被告負擔七分之六，餘由原告負擔。
    事實及理由
一、原告主張：
（一）原告前經訴外人金旺旺不動產仲介經紀有限公司（下稱金
      旺旺公司）所屬營業員即訴外人袁育蓁之居間仲介，於民
      國98年10月13日與被告簽訂不動產買賣契約書（下系爭契
      約書），以新台幣（下同）450萬元，購買「藝術大師」
      社區內坐落台中縣豐原市○○段674地號、應有部分萬分
      之242之土地（下稱系爭土地），及其上同段1326建號（
      門牌號碼台中縣豐原市○○路48巷10號）之建物應有部分
      全部（含同段1327建號公共設施之共用部分）（下稱系爭
      建物），及地下第一層平面固定車位（下稱系爭停車位）
      。原告並已全數付買賣價金。
（二）詎原告買受後，經承租系爭停車位之訴外人張鈞凱，反應
      其接獲「藝術大師」社區管委會告知系爭停車位屬住戶共
      同使用之車位，每一住戶皆有使用權利，不得作為個人固
      定使用，要求原告出面處理。原告乃向社區管理委員會查
      證，社區管理委員會稱於系爭房地及系爭停車位出售予原
      告前已明確告知被告，不得將系爭停車位作為其個人固定
      使用，係由社區住戶共同使用，先到先停，且被告無出售
      系爭停車位之權利。
（三）依原告買受之系爭建物1326建號之建物登記簿謄本，其權
      利範圍僅為地面第2層至第5層，未包含地下層，與坐落台
      中縣豐原市○○段1313建號即門牌號碼安康路48巷6號建
      物之同社區鄰居對照，可知系爭10號建物無包含地下室停
      車空間之權利。且系爭停車位係坐落豐原市○○段1327建
      號之一部，惟1327建號為社區住戶按比例所共有之公共設
      施，系爭停車位係作為社區地下室公共設施空間使用，除
      有社區住戶全體就系爭停車位有專屬10號住戶使用之分管
      協議存在外，並無由10號住戶取得專屬使用權利。
（四）鈞院函請鑑定之鼎諭不動產估價師事務所99年8月26日函
      覆之估價報告書雖認系爭停車位價格為60萬元，係參諸與
      系爭房屋所屬「藝術大師」近鄰之「大城國寶」及「尊龍
      」之平面車位價格，惟該「大城國寶」及「尊龍」均屬公
      寓大廈社區與系爭房屋為透天別墅住宅社區已然有別，又
      依該估價報告書第三項其他敘明事項第3點及第6點之意旨
      ，車位有無對總價400萬元以上之不動產總體價格具有一
      定程度之影響，依鑑定報告內容參諸當地（豐原）與系爭
      房地同為集合式透天住宅之「伊莉莎白」社區，認無車位
      對於不動產總價之減價幅度為16.67%，系爭停車位，應有
      70萬元之價值。
（五）被告隱瞞系爭停車位係屬全體住戶所使用，而不得作為個
      人固定使用之事實，將系爭停車位連同系爭房地出賣予原
      告，致原告因不知實情而購買，被告所給付之系爭停車位
      ，顯不符兩造契約之債務本旨，被告除應負瑕疵擔保責任
      外，同時構成不完全給付之債務不履行責任，原告亦得本
      於不完全給付之法律關係，請求被告賠償此部分之損害，
      故依民法第349條、第354條、第359條瑕疵擔保責任及第
      227條第1項不完全給付之法律規定，選擇合併請求被告損
      害賠償。並聲明：被告應給付原告70萬元，及自起訴狀繕
      本送達翌日起至清償日止，按年息5%計算之利息。
二、被告則以：
（一）被告於97年向系爭房地之前手即訴外人楊範英購買系爭房
      地時，曾簽下不動產標的且勾有平面式停車位之買方議價
      委託書，經楊範英親自簽章確認，買賣契約中停車位載明
      「建物下停車」。系爭房地所在「藝術大師」社區住戶每
      戶皆有地下室平面停車位，無再使用系爭停車位之必要，
      被告向前手買受後至出賣予原告前，被告亦皆正常使用系
      爭停車位，雖曾有社區住戶因貪圖方便而占用系爭停車位
      ，被告遂張貼「此車位為私人所有，具產權證明」之告示
      ，該住戶因不明實情而書寫「請出示產權證明，影印本於
      公告欄上」，惟於知悉系爭停車位使用權後便轉而向被告
      承租系爭停車位，因被告當時有使用必要，始未出租予該
      住戶，可知系爭停車位使用權係歸於門牌號碼豐原市○○
      路48巷10號之系爭房地所有權人使用。
（二）系爭買賣契約簽約前，被告配偶與仲介人員曾2次陪同原
      告確認建物使用情形，未曾有其他住戶聲明停車位問題，
      簽約同時移轉系爭買賣標的物之租賃契約與原告，被告配
      偶亦陪同原告拜訪承租者，亦未有其他住戶聲明停車位問
      題，則於本件交易過程中，被告與配偶均全力配合原告，
      經原告再三確認，依法及產權所載辦理買賣。依兩造不動
      產買賣契約未記載系爭停車位之產權持分，僅記載「使用
      狀況：固定位置使用…無車位編號」，兩造亦不爭執系爭
      停車位位於系爭1326建號房地正下方，依一般透天別墅之
      交易習慣，「建物正下方之車位」通常係由該正上方建物
      所有權人使用。且本件於建商初始銷售時，系爭停車位即
      歸由系爭1326建號房地之所有權人使用，此分管之協議應
      屬存在，他建物所有權人不得占用系爭1326建號下系爭停
      車位，或藉詞對系爭停車位主張權利。
（三）原告自承被告已依約辦理系爭買賣標的之所有權移轉登記
      ，並交付買賣標的供其使用，且系爭停車位原告自購買起
      迄今仍在使用中，顯見原告未受有損害，自不得請求被告
      負損害賠償責任。且原告無法證明其就系爭停車位有何權
      利瑕疵及損害，其依買賣契約債務不履行之法律關係，提
      起本件請求即無理由。並聲明：原告之訴駁回。
三、兩造不爭執事項（參99年11月4日筆錄第1、2頁之爭點整理
    ）：
（一）兩造於98年10月13日就被告所有坐落台中縣豐原市○○段
      第674地號，地目建，面積2172.62平方公尺，權利範圍10
      000分之242，及其上建物（即門牌號碼台中縣豐原市○○
      路48巷10號），簽訂不動產買賣契約書，買賣價金450 萬
      元。原告已支付全部價金予被告，被告並已將系爭房地所
      有權移轉登記予原告。
（二）本件買賣價金，有包含地下一層平面車位的價金，但契約
      沒有明文約定車位的價金多少（至於被告於100年1月11日
      言詞辯論時，雖再以系爭停車位之價格並未計算在內云云
      置辯，惟依民事訴訟法第271條之1準用第270條第3項之規
      定，仍應受前揭爭點協議之拘束，而無審酌餘地，併此敘
      明）。
四、法院之判斷：
（一）兩造買賣契約之標的，除了位於「藝術大師」社區中之系
      爭土地、建物即台中縣豐原市○○段第674地號，地目建
      ，面積2172.62平方公尺，權利範圍10000分之242，及其
      上同段1326建號（門牌號碼台中縣豐原市○○路48巷10
      號）之建物應有部分全部（含同段1327建號公共設施之共
      有部分）外，尚有系爭停車位。對於系爭停車位之性質，
      原告主張係「有排他性之使用權」（參99年12月7日筆錄
      第2頁），被告亦稱是「權利」之買賣（參99年7月1日筆
      錄第7頁），復有訴外人袁育蓁到庭陳稱車位買的是使用
      權（參99年5月13日筆錄第4頁）等語，堪認系爭買賣契約
      之標的，為系爭房地及系爭停車位使用權。原告主張被告
      未能給付系爭房屋之專屬停車位，請求被告減少價金，被
      告以前詞置辯。則本件應審究者厥為：被告是否有權利出
      售系爭停車位？如無，原告得否請求減少價金？得減少之
      價金若干？玆分述如下。
（二）依系爭契約書第1條明定「本約買賣標的物包括地下第1層
      車位（平面式）」、「使用狀況：固定位置使用」，足認
      原告與被告訂立買賣契約，在於可以取得固定位置之專用
      停車位。訴外人即兩造買賣之仲介袁育蓁（當時係以被告
      身分陳述）固稱：「（本件有無車位？）有，有一個固定
      使用的車位，這是透天房子，車位在房子正下方，但是從
      車位不能直接進入房子，要經過車道才能到」「（現在這
      個車位有沒有問題？）沒有問題，之前我們問過管委會，
      系爭房屋建築完成後，其車位自始即歸屬房屋所有權人專
      用至今，已經有11年了，社區住戶未曾有異議，也沒有其
      他住戶使用過，而此房屋之歷任所有權人都有依照規定繳
      納管理費，而管理委員會也均照收，我們有詢問過最原始
      的建商，這個車位是此建物的專屬使用」等語（參99 年5
      月13日筆錄第3、4頁）。惟查：
    (1)依原告買受之系爭建物即1326建號之建物登記簿謄本，其
      權利範圍僅為地面第2層至第5層，每層面積34.30平方公
      尺，並未包含第1層及地下層，主要用途記載為「住家用
      」，又該建物有共用部分即同段1327建號地下層公共設施
      ，比照卷附同社區之鄰宅即台中縣豐原市○○段1313建號
      （門牌號碼台中縣豐原市○○路48巷6號）之建物登記簿
      謄本，其權利範圍包含地面第1至5層及地下層，主要用途
      記載為「住宅、店鋪、停車空間」，該建物亦有共用部分
      即同段1327建號地下層公共設施；又系爭房地所在下方相
      當於1樓之位置，為斜坡車道出入口，有後述鑑定報告書
      內所附照片1紙在卷可憑，復為兩造所不爭執，可知兩造
      買賣標的中之系爭房地，與同社區其他擁有專有停車位之
      建物，顯然不同。
    (2)系爭停車位所在之處，屬於上開共用部分1327建號建物之
      一部分，此有台中縣豐原地政事務所建物測量成果圖及下
      室平面圖在卷可憑，既然系爭停車位屬於社區之共用部分
      ，自非屬於系爭房地之專有部分，而可供原告固定專有使
      用。
    (3)被告亦不否認其曾於系爭停車位張貼「此為私人車位勿佔
      用!!有產權證明，請自重，勿侵佔他人權益」之告示後，
      曾有他人逕於告示上書寫「請出示產權證明，影印本於公
      告欄上」等語表示質疑，並提出告示之照片在卷可憑。
    (4)將系爭房地出售予被告之妻呂佳珍之證人楊範英到庭證稱
      ：「（為什麼被告說你當時賣的時候就有說地下室的停車
      位可以給他使用？）就房地產標的現況說明書是仲介公司
      他們製作的，當時他們是問我，由仲介公司勾選，說明：
      建物下停車，我問仲介公司是什麼意思，當初買方（指被
      告）有問到有沒有停車位，仲介公司的尤先生回答這個房
      子沒有車位，所以只賣380萬元給被告，因為尤先生說地
      下室有一些共同使用空間可以停車，他說被告有要求要寫
      下來，所以他就寫下建物下停車，他有說告訴被告這不是
      私人的，所有權是共同的」「簽約的時候被告有問房子為
      什麼沒有車位，權狀上面看不到，代書就告訴他權狀上本
      來就沒有車位，我沒有告訴他車子可以停在這個位置」「
      「（證人賣380萬元給被告的時候，價金沒有包括系爭兩
      造所爭執的停車位置？）對，才會這麼便宜」等語（參99
      年6月8日筆錄第2-3頁）。此外，被告另以楊範英之前出
      售系爭房地及系爭停車位與伊之配偶呂佳珍，卻遭原告訴
      請本件返還系爭停車位價金等理由，對訴外人楊範英及祐
      翰房屋仲介有限公司、仲介人員尤介宏等提起損害賠償之
      訴，亦經本院99年度訴字第1393號民事判決，認定系爭停
      車位非屬系爭房地之專有部分，訴外人楊範英與被告配偶
      呂佳珍間之買賣標的，不包含專有停車位等，而駁回被告
      之訴，有本院99年度訴字第1393號民事判決影本足資佐證
      。
    (5)被告復未提出該「藝術大師社區」之區分所有權人，有將
      系爭停車位分管之特約，是以被告所辯及訴外人袁育蓁之
      上揭陳述，皆與上開事證不符，不足採信；原告主張系爭
      停車位並非專屬於系爭房地所有人，故不得為系爭房地所
      有人固定使用，係由社區住戶共同使用等情，自屬有據。
（三）按出賣人應擔保第三人就買賣之標的物，對於買受人不得
      主張任何權利；出賣人不履行第348條至第351條所定之義
      務者，買受人得依關於債務不履行之規定，行使其權利，
      民法第349條、第353條定有明文。次按因可歸責於債務人
      之事由，致為不完全給付者，債權人得依關於給付遲延或
      給付不能之規定行使其權利，民法第第227條第1項亦有明
      文。被告就系爭停車位之使用權本非專屬，僅能以使用公
      共空間之規則加以使用，並無「固定之停車權使用權」可
      供出售，卻以「固定位置使用」之停車位權利售予原告，
      原告購買後始知系爭停車位之使用權無法固定專屬擁有，
      而係可使用該公共設施空間之人均得行使停車於系爭停車
      位之權利，致原告權利受有損害，此事由可歸責於被告。
      原告主張被告應負權利瑕疵擔保責任及不完全給付之責任
      ，自屬有據。又前揭民法第353條所稱債務不履行之範圍
      ，包括給付不能，因被告向訴外人楊範英購買系爭房地，
      不及於系爭停車位，自無法期待被告補正該項瑕疵後再為
      給付，此外本件買賣標的中，就系爭停車位之部分雖有權
      利瑕疵，惟就系爭房地部分，仍無給付不能之情形，原告
      以權利瑕疵及不完全給付之請求權基礎，適用民法第226
      條第1項給付不能之規定，自得就系爭停車位之部分，向
      被告請求損害賠償。至於原告另依民法第359條物之瑕疵
      擔保責任請求被告負損害賠償責任，因本件兩造買賣標的
      並非停車位，乃停車位之使用權，並非物之瑕疵擔保之問
      題，原告此部分之請求，即無理由，應予駁回。
（四）系爭買賣契約中，就系爭停車位之價金並無明定，原告雖
      主張訴外人袁育蓁曾告知系爭停車位之價值為70萬元，惟
      為訴外人袁育蓁所否認（參99年5月13日筆錄第3頁）。兩
      造嗣同意由本院函請鼎諭不動產估價師事務所鑑定系爭買
      賣契約之交易車位之價值。並經鼎諭不動產估價師事務所
      以中華民國99年8月26日鼎（法）000000-0函送之不動產
      估價報告書認定略以：一、現場勘查結果「1.…系爭車位
      ，為位處豐原市○○路48巷之「藝術大師」封閉式集合透
      天住宅之平面車道斜坡正下方。2.…系爭車位經詢訪「藝
      術大師」管理委員會，其為公寓大廈之共用部分，亦無依
      公寓大廈管理條例第27條規定，經區分所有權人會議決議
      或規約訂定「共用部分約定專有部分」之事實。」二、價
      格分析：「2.…系爭車位之價格如(1)說明，本報告採市場
      比價法為估價，經詢訪豐原當地不動產經紀業其結論，與
      「藝術大師」同近鄰地區之公寓大廈。另經豐原當地不動
      產經紀業表示豐原地區之平面車位價格約計50-70萬／位
      區間，其公寓大廈銷售率、住戶所得水準、區位、不動產
      總價等因素為影響車位價格之主要因素。3.如(2)說明本報
      告建議…．系爭車位之價格為新台幣陸拾萬元整」。原告
      雖再稱應以70萬元為適當（參99年8月31日準備書狀），
      惟本院認上開鑑定報告本係考量原告於該準備書狀所提出
      之理由，以及其他多數因素，綜合表示其專業之意見，並
      無不可採之處，是本院認原告得請求系爭停車位價值之損
      害賠償，應以上開鑑定建議之60萬元為當。
（五）從而，院認原告依權利瑕疵擔保及不完全給付之法律關係
      ，原告請求被告給付60萬元，及自起訴狀繕本送達翌日即
      99 年5月1日起至清償日止，按年息5%計算之利息，即有
      理由，應予准許。逾此部分，即無理由，應予駁回。
五、本件判決之基礎已臻明確，兩造其餘之攻擊防禦方法無逐一
    論述之必要，附此敘明。
六、訴訟費用負擔之依據：民事訴訟法第79條。
中    華    民    國   100    年    1     月    31    日
                  民事第三庭      法  官  陳宗賢
正本係照原本作成。
如對本判決上訴，須於判決送達後廿日內向本院提出上訴狀（須
附繕本）。
中    華    民    國   100    年    1     月    31    日
                                  書記官